【裁判字號】    88,聲再,626
【裁判日期】    890526
【裁判案由】    聲請再審
【裁判全文】
高等法院刑事裁定                            八十八年度聲再字第六二六號
    再審聲請人
    即受判決人  丙○○
                乙○○
    共      同
    選任辯護人  曾國龍
右列聲請人因竊佔案件，對於本院八十八年度上易字第二四六○號判決中華民國八十
八年十月十五日確定判決（台灣板橋地方法院八十七年度易字第四七五八號、台灣板
橋地方法院檢察署八十七年度偵字第一二○○○號），聲請再審，本院裁定如左：
    主  文
再審之聲請駁回。
    理  由
一、聲請意旨略以：聲請人丙○○、乙○○因竊佔案件經本院八十八年度上易字第二
    四六○號判決，認為第一審判處各被告有期徒刑肆月，認事用法及量刑均無不當
    ，上訴駁回而確定在案。惟查：
（一）本件公訴人以聲請人即被告二人明知台北縣永和市○○段第九五二地號、九五
      三地號、九五○地號、四八六地號、九五一地號等土地並非被告二人所有或具
      有合法權源得以使用之土地，於民國八十六年二月初某日擅自雇工填土規劃為
      十二個停車位，認有竊佔罪嫌提起公訴；嗣於臺灣板橋地方法院審理時，被告
      即提出向案外人馮培錦購買上開第九五二地號土地之買賣契約書及本票，並就
      告訴人甲○○○所指稱竊佔之其餘土地提出其前人羅昌（即甲○○○之公公）
      ，於六十年六月廿五日所出具就永和市○○段潭墘小段第二二八之三、二三八
      之四、二二○之七地號土地之使用讓渡切結書，依前揭切結書載明，同意就上
      開土地供被告作為加工廠用地，迄至政府作為道路為止，並收受被告乙○○一
      萬二千元之對價；一審判決一方面以被告向馮培錦購買九五二地號土地之買賣
      契約及本票認被告使用九五二地號土地部份有合法權源而認無罪，但對被告提
      出羅昌出具之土地使用讓渡切結書同意被告有權使用土地，對此足以判斷被告
      是否有權使用、有無竊佔意圖之重要證物，卻獨漏未審酌並敘明於有罪判決書
      之理由項內。
（二)嗣被告上訴至本院，即由辯護人針對第九五三、九五○、四八六及九五一地號
      土地，再次提出告訴人甲○○○先人羅昌出具「永和鎮○○段潭墘小段第二三
      八之三、二三八之四及二二○之七地號土地」之使用讓渡同意書及同意書上所
      稱上開三筆土地之所有權影本，並提出上開三筆土地分別重測分割成告訴人所
      指稱之雙和段第四八六地號、九五一地號之土地登記謄本，用供證明被告之使
      用權源，且有被告於民國六十年問即於上開告訴人所指竊佔之土地開設木材加
      工廠，迄至八十五年才因整治瓦窯溝拆除後，才闢建十二個停車位之相關資料
      及照片，足證本件雙和段第四八六、九五一地號均為被告有權使用，並無任何
      竊佔意圖。更有甚者，辯護人於本院更提出永和市○○段潭墘小段第二二八︱
      一、二三八︱二地號土地（重測前）向三七五租約之佃農王金田所取得之「讓
      渡書」，並提出嗣後二三八∣一地號二二八∣二地號分割重測成雙和段第九五
      三地號及第九五○地號之土地登記謄本，以茲證明被告並無任何竊佔之意圖。
（三）綜上所述，上開證物不但可資證明被告對犯罪事實所指之爭訟土地均有合法使
      用權源，更無任何不法竊佔之意圖，自屬足以生影響於判決之重要證據，然原
      確定判決竟於判決理由無隻字片語提及，漏未審酌，而由原確定判決所引用第
      一審判決書之證據及理由內觀之，亦完全未審酌及此，準此，本件原確定判決
      自有刑事訴訟法第四百廿一條所稱就足以影響於判決之重要證據漏未審酌之再
      審事由，故聲請人依法聲請再審，請裁定准予開始再審云云。
二、按刑事訴訟法第四百二十一條規定：不得上訴於第三審之案件，除前條規定外，
    其經第二審確定之有罪判決，如就足生影響於判決之重要證據漏未審酌者，亦得
    為受判決人之利益，聲請再審。又按足以影響於判決之重要證據漏未審酌，所謂
    漏未審酌，係指該重要證據業已提出，未予審酌而言，此項證據漏未審酌認為重
    大錯誤者，係指原確定判決所認定之構成犯罪事實或罪名輕重，以及免訴或必予
    免刑、減刑有關之事實，有重大錯誤，一經再審，即應受無罪、免訴、免刑、減
    刑或輕於原判決所認罪名之判決而言。
三、經查被告固提出已故羅昌出具之土地使用讓渡切結書影本及王金田所出具之「讓
    渡書」影本各一紙，暨相關土地分別重測分割成告訴人所指稱之雙和段第四八六
    地號、九五一地號之土地登記謄本及第二三八之一地號、二二八之二地號分割重
    測成雙和段第九五三地號及第九五○地號之土地登記謄本等物，以證明聲請人並
    無竊佔犯行。惟經本院傳訊告訴人甲○○○及證人王金田與聲請人對質，告訴人
    甲○○○堅決否認已故羅昌曾出具上開「土地使用讓渡切結」，證人王金田亦否
    認曾出具上述內容之「讓渡書」，據告訴人甲○○○指稱：上開「土地使用讓渡
    切結書」係事後偽造之物，伊公公（即羅昌）生前均不管事，未曾聽過有書立該
    「土地使用讓渡切結書」等語（見本院八十九年四月二十七日筆錄）；證人王金
    田亦結證稱：伊未曾將前述土地讓給聲請人去開墾種菜，亦未曾收受聲請人交付
    之新台幣（以下同）五萬元，伊不識字，未曾出具該讓渡書等語（見同上筆錄及
    八十九年五月十八日筆錄），則被告提出之上開「土地使用讓渡切結」及「讓渡
    書」影本，是否實在，即有可疑。而經本院命聲請人提出上開「讓渡書」等原本
    ，聲請人復始終無法提出，參以聲請人係於本院前審始行提出上開「讓渡書」，
    於臺灣板橋地方法院審理時始提出前述「土地使用讓渡切結書」，而於檢察官偵
    查中或原審調查時，始終未曾提出等情，是告訴人甲○○○及證人王金田所稱聲
    請人臨訟所提之讓渡書等影本，係屬事後偽造之物，尚非無據。故而原確定判決
    雖漏未審酌上開讓渡書等影本，惟因上開讓渡書等影本所載內容無法證明為真實
    ，則本院准予再審，亦不發生應受無罪、免訴、免刑、減刑或輕於原判決所認罪
    名之判決，按之前揭說明，即不合於再審之要件。
四、綜上各情，本件聲請人所舉聲請再審之理由，核與刑事訴訟法第四百二十一條所
    定聲請再審要件不符，應認為無再審理由而予駁回。
五、據上論斷，爰依同法第四百三十四條第一項，裁定如主文。
中    華    民    國    八十九    年        五        月      二十五    日
                            台灣高等法院刑事第四庭
                                審判長法  官  蔡  永  昌
                                      法  官  許  宗  和
                                      法  官  徐  昌  錦
右正本證明與原本無異。
不得抗告。
                                      書記官  吳  金  來
中    華    民    國    八十九    年        五        月      二十九    日


司法院資訊處製作；財團法人民間司法改革基金會備份。
